【裁判字號】    98,交聲,830
【裁判日期】    980410
【裁判案由】    交管條例聲異
【裁判全文】
臺灣板橋地方法院交通事件裁定         98年度交聲字第830號
原處分機關  交通部公路總局臺北區監理所
異  議  人  甲○○
即受處分人
上列異議人即受處分人因違反道路交通管理處罰條例案件，對於
交通部公路總局臺北區監理所於民國98年3 月10日所為之北監自
裁字裁40－CG0000000號裁決處分，聲明異議，本院裁定如下：
    主    文
異議駁回。
    理    由
一、異議意旨略以：異議人即受處分人甲○○，於民國97年12月
    20日上午11時42分許，駕駛車號DY─2887號自小客車，行經
    臺北縣板橋市○○路與文聖街口（往板橋）時，雖有「跨越
    兩條車道行駛（雙白線禁止變換車道）」之事實，並為警逕
    行舉發；然當時異議人係突遇前方車輛未打方向燈即無預警
    左轉，而後方車輛又猛按喇叭，異議人不得已情形下只好右
    偏而跨越雙白線；又板橋市○○路沿線雙白線設置密度過高
    ，似有廣設罰單陷阱之嫌，前已經台北縣議員提出質疑並經
    自由時報披露，主管機關卻仍未改進取消，是在雙白線劃設
    不合理之前提下，異議人對原處分機關所為裁決實難甘服，
    爰請求撤銷原處分云云。
二、按雙白實線，設於路段中，用以分隔同向車道，並禁止變換
    車道，道路交通標誌標線號誌設置規則第149 條第1 項第7
    款定有明文。另按汽車駕駛人，爭道行駛有任意跨越兩條車
    道行駛者，處新臺幣（下同）600 以上1,800 元以下罰鍰；
    又汽車駕駛人有第45條情形者，除依原條款處罰緩外，並記
    違規點數1 點，道路交通管理處罰條例第45條第12款、第63
    條第1 項第1 款分別定有明文。
三、查異議人有於前述時、地，駕車跨越兩條車道行駛，為臺北
    縣政府警察局逕行舉發之事實，有臺北縣政府警察局北縣警
    交字第CG0000000 號舉發違反道路交通管理事件通知單、98
    年3 月4 日北縣警交字第0980027613號書函影本各1 紙、違
    規採證照片2 張在卷可憑，且為異議人所不爭執，堪信為真
    實。又觀諸卷附採證照片所示，違規地點地面繪設有明顯之
    雙白線標線，一般人依其通常注意，均可辨識該路段係屬禁
    止變換車道區域，而不跨越，惟異議人仍駕車跨越，其有爭
    道跨越兩條車道行駛之違規行為，堪予認定。
四、異議人雖以前詞至辯；然：
  (一)依卷附採證照片2 張所示，異議人後方並無車輛緊跟，顯與
    異議人所述係遭後方車輛催促，不得已才跨越雙白線等情不
    符；另異議人車輛前方，雖有正在左轉之小貨車，然兩車尚
    有相當距離，且該小貨車係緩慢左轉行進中，並非全然靜止
    ，故異議人僅需稍微減速慢行，即可順利通過路口，此由編
    號2 採證照片中異議人車輛尚未通過該路口停止線時，前方
    小貨車即已左偏讓出可容1 部小客車直行通過路口之寬度可
    知；況劃設雙白實線之目的，係考量路口較為複雜之車行狀
    況，因而限制車輛行駛至路口時不得任意變換車道，以維護
    車流通暢並避免發生碰撞事故之危險，故於雙白實線路段禁
    止變換車道之禁制規定，所有駕駛人均應切實遵守，尚不得
    任由異議人自行依情況變換車道或跨越，故異議人行經本件
    違規地點，應待前方小貨車左轉後，再循序前進，而不得跨
    越雙白線行駛。
  (二)按道路主管機關本得於法令授權範圍內，基於權責對於各項
    行政行為為具體裁量、規劃，以求達成道路充分利用、維持
    交通秩序、保障道路使用人往來便利與安全之行政目的；是
    以，供公眾通行之道路若有維護交通秩序與安全必要，經主
    管機關權衡並繪設雙白實線後，在未經塗銷前均具其效力、
    公信力，所有駕駛人皆應予遵守。則異議人對於該處雙白線
    之劃設如有意見，應於事前循正當管道向相關機關陳情，然
    在該處雙白線標線取消前，均仍有遵守之義務，自不得僅因
    曾有「該路段雙白線劃設過多」之評論或個人認知，即任意
    違規跨越，更不得於違反標線劃設之事後，再以此爭執。
  (三)從而，異議人所辯均非可採，其本件違規情事，堪予認定。
五、綜上，異議人既確有爭道跨越兩條車道行駛之交通違規事實
    ，原處分機關依道路交通管理處罰條例第45條第12款規定，
    對異議人裁罰600 元，並依同條例第63條第1 項第1 款規定
    ，記違規點數1 點，即無違誤。是以，本件異議人之聲明異
    議為無理由，應予駁回。
據上論斷，應依道路交通案件處理辦法第19條，裁定如主文。
中    華    民    國    98    年    4     月    10    日
                  交通法庭  法  官  洪珮婷
以上正本證明與原本無異。
如不服本裁定，應於裁定送達後5 日內向本院提出抗告狀。
                            書記官  陳永訓
中    華    民    國    98    年    4     月    10    日


司法院資訊處製作；財團法人民間司法改革基金會備份。
